臺灣桃園地方法院民事裁定　　　　　 99年度消債更字第147號
聲　請　人
即　債務人　王韶輝
上列當事人聲請消費者債務清理事件聲請更生，本院裁定如下：
    主  文
更生及保全處分之聲請均駁回。
聲請費用由聲請人負擔。
    理  由
一、本件聲請意旨略以：聲請人於消費者債務清理條例施行後，
    曾以書面向最大債權銀行即台北富邦商業銀行股份有限公司
    （以下簡稱台北富邦銀行）請求進行前置協商程序，惟以聲
    請人每月新臺幣（下同）22,000元之收入，除負擔個人基本
    生活開銷外，尚須協助母親負擔房貸，實無法負擔台北富邦
    銀行所提出180 期、年利率5%、每期還款10,600元之清償方
    案，是確有無法清償之情事，有前置協商不成立通知書以及
    台北富邦銀行之陳報狀附卷可稽，且其無擔保或無優先債權
    之債務總額未逾1,200 萬元，復未經法院裁定開始清算程序
    或宣告破產，爰依法聲請更生等語。
二、按債務人不能清償債務或有不能清償之虞者，得依本條例所
    定更生或清算程序，清理其債務，消費者債務清理條例第3
    條定有明文。故債務人聲請更生或清算，須符合不能清償債
    務或有不能清償之虞之要件，此觀諸上開條文之規定甚明。
    次按聲請更生或清算不合程式或不備其他要件者，法院應以
    裁定駁回之，但其情形可以補正者，法院應定期間先命補正
    ，同條例第8 條亦有明文規定。準此，債務人聲請更生應符
    合上開要件，若不符合，本院自應駁回其聲請。又按消費者
    債務清理條例立法意旨，乃在幫助陷於經濟上困境之債務人
    ，得藉由更生或清算程式，走出經濟困境，避免走向絕路，
    實現憲法所保障之生命權，其並非在幫助債務人保持其舊有
    之生活水平，或幫助債務人履行其法定扶養義務。因此在考
    量所謂之「生活必要性支出」，自以維持一般人最低生活水
    平所需為準，而在扶養費支出之考量，亦應以實際上確有受
    扶養必要之支出為準，其與法定扶養義務自當有所區別。
三、經查：
(一)、聲請人於民國99年5 月至11月之薪資收入合計為220,881 元
    ，平均收入為31,554元，有明通企業股份有限公司99年12月
    10日明人工字第991210-1號函及函附之薪資明細表附卷可稽
    （見本院卷第261-1 至261-9 頁），堪可採信。
(二)、又聲請人所陳報之每月各項支出包含膳食費3,000 元、租金
    3, 800元、管理費1,000 元、水電費600 元、健保費用1,80
    0 元、扶養費3,000 元以及房貸10,000元，共計23,200元，
    固據其提出部分單據為佐，惟是否均屬生活必要性支出，本
    院分項論析如下：
１、每月負擔扶養費3,000 元部分：依前所述，生活必要性支出
    係以維持一般人最低生活水平所需為準，而在扶養費支出之
    考量，即應以實際上確有受扶養必要之支出為準，與法定扶
    養義務自當有所區別。查聲請人於本院審理中陳稱：我母親
    每月收入約為2 萬元，但都要用來繳納房貸，所以需要我扶
    養等語（見本院卷第246 頁背面至第247 頁），可知聲請人
    母親具有穩定之工作收入，僅收入均用於房貸之繳納，而致
    生活費無著，需由聲請人提供。然考量購買住宅並非當然必
    要之支出，無住宅者亦得以租賃房屋之方式滿足居住之需求
    ，故聲請人之母自得以租用房屋之方式代替購屋，而參行政
    院所公布之每人每月平均最低生活支出為9,829 元，則若不
    需負擔房貸，以聲請人之母每月之收入扣除行政院公布之每
    人每月最低平均生活支出後，顯然仍有餘裕得租賃房屋，即
    難認為聲請人有扶養其母親之必要，故本院認為聲請人此項
    扶養費用之主張，非屬必要費用支出。
２、水電費600 元部分：聲請人稱每月需支出水電費用共600 元
    （水費100 元、電費500 元），並提出相關收據為證（見本
    院卷第72頁至第83頁），觀諸聲請人所提共8 個月份之水電
    費收據，水費平均每月為259 元（計算式：｛297+381+354+
    521 ｝÷8 ＝259 ，小數點以下四捨五入），電費平均為每
    月742 元（計算式：｛1633 +1169+1140+1996｝÷8 ＝74 2
    ，小數點以下四捨五入），然依聲請人於本院審理時稱該住
    處為聲請人與母親及妹妹三人共同居住（見本院卷第246 頁
    背面），是上開水電費自應由三人共同分擔，要無聲請人單
    獨一人負擔之理，則聲請人應負擔之水電費，本院認以水費
    每月86元（計算式：259 ÷3 人＝86，小數點以下四捨五入
    ）、電費每月247 元（計算式：742 ÷3 ＝247 ，小數點以
    下四捨五入）為適當。
３、房屋管理費1,000 元部分：此部分固據聲請人提出相關收據
    附卷供參（見本院卷第68頁至第71頁），然系爭住處為聲請
    人與母親及妹妹三人共同居住，已如前所述，則房屋管理費
    亦應由三人共同分擔，故本院認聲請人必要支出之管理費為
    33 3元（計算式：1000÷3 ＝333 ，小數點以下四捨五入）
    ，逾此部分之管理費用，即非屬必要費用。
４、房貸每月分擔至少10,000元部分：聲請人另主張需為其母親
    負擔房貸支出云云，惟據聲請人提出其母國稅局財產歸屬資
    料清單（見本院卷第46頁），該房地既均為聲請人之母親名
    下所有，且聲請人之母每月有工作收入約2 萬元等情，亦經
    聲請人於本院審理中所自承（見本院卷第246 頁背面、第24
    7 頁），自無由聲請人負擔攤分該房貸支出之理，更遑論聲
    請人本身即已負擔鉅額債務且收入有限，竟仍為他人分擔每
    月房貸支出，對全體債權人顯失公平，故就聲請人所稱為其
    母親負擔房貸支出云云，非屬聲請人必要生活支出，不予列
    計。
５、健保費1,800 元部分：聲請人另稱因健保費未定期繳納，故
    除負擔每月基本健保費外，尚須補繳積欠之健保費用，每月
    共需繳納健保費1,800 元，並提出相關繳費單據佐證（見本
    院卷第84頁至第91頁），然細查上開聲請人提出之單據，其
    所積欠之健保費用應已於99年11月清償完畢。而依明通企業
    股份有限公司99年12月10日明人工字第991210-1號函及函附
    之薪資明細表，聲請人每月應扣繳之健保費為262 元（見本
    院卷第261-1 頁至第261-9 頁），故本院認聲請人每月所需
    負擔之健保費應為262 元。
６、綜上，本院認聲請人每月必要支出費用為租金3,800 元（有
    租賃契約書影本1 份為據，見本院卷第63頁）、膳食費3,00
    0 元（此部分雖無單據可佐，然經計算後平均每日之膳食費
    約100 元，就目前國內物價水平堪認合理）、管理費333 元
    、健保費262 元、水費86元及電費247 元，共計7,728 元。
(三)、從而，依聲請人每月收入為31,554元，扣除其每月必要支出
    7,728 元後，尚有23,826元可資運用。而最大債權銀行即富
    邦銀行於本院審理中提出180 期、年利率0%之清償方案（見
    本院卷第274 頁背面），其餘各債權人除花旗（台灣）商業
    銀行股份有限公司（下稱花旗銀行）之清償方案為60期利率
    0%（第1 期月繳1,783 元，其餘各期各繳1,665 元）；債權
    人良京實業股份有限公司（下稱良京公司）經本院詢問不表
    示同意比照最大債權銀行之清償條件外，業據其餘債權人承
    諾比照最大債權銀行即富邦銀行之清償條件辦理（詳見附表
    ）。準此，若依上開良京公司以外其他債權人所提出之清償
    條件重新核算，聲請人每月應還款金額將可減至15,140 元
    （詳見附表，花旗銀行部分係以每月1,783 元計算），則聲
    請人以目前每月所得扣除必要支出後之賸餘，依上開條件清
    償15,140元後，仍餘8,686 元（計算式：23,826－15,140＝
    8,686 ），再考量良京公司對聲請人之債權為123,905 元，
    縱良京公司未提出其他優惠清償方案，仍以最初借貸時之清
    償條件要求聲請人清償，聲請人顯然仍有履行債務之可能性
    ，故本件應無不能清償債務或有不能清償之虞等情事，聲請
    人之聲請與前揭聲請更生之條件有間，又屬不能補正，依前
    開消費者債務清理條例第3 條、第8 條規定，自應駁回其更
    生之聲請。又聲請人之更生聲請既經駁回，其財產之保全處
    分即無必要，是其保全處分之聲請應併與駁回。
四、依消費者債務清理條例第8條、第15條，民事訴訟法第95條、
    第78條，裁定如主文。
中    華    民    國   100    年    4     月    27    日
                    民事第二庭  法  官  卓立婷
以上正本係按原本作成。
如不服本裁定應於送達後10日內向本院提出抗告狀，並應繳納抗
告費新臺幣1,000 元。
中    華    民    國   100    年    4     月    27    日
                                書記官  王素玲
附表：
    ┌───────┬──────┬──────────┬──────┐
    │債權人        │債權        │清償條件            │每期清償數額│
    │              │            │                    │（小數點以下│
    │              │            │                    │四捨五入）  │
    ├───────┼──────┼──────────┼──────┤
    │台北富邦銀行  │287,041元   │180期、年利率0%     │1,595元     │
    │（最大債權銀行│（見本院卷第│（見本院卷第274 頁背│            │
    │              │247頁背面） │面）                │            │
    ├───────┼──────┼──────────┼──────┤
    │華南商業銀行股│105,029元   │ 同最大債權銀行     │583元       │
    │份有限公司    │（見本院卷第│（見本院卷第274 頁背│            │
    │              │247頁）     │面）                │            │
    ├───────┼──────┼──────────┼──────┤
    │摩根聯邦資產管│37,115元    │同最大債權銀行      │373元       │
    │理股份有限公司│（見本院卷第│（見本院卷第274 頁背│            │
    │              │247頁背面） │面）                │            │
    ├───────┼──────┼──────────┼──────┤
    │遠東國際商業銀│130,483元   │同最大債權銀行      │725元       │
    │行股份有限公司│（見本院卷第│（見本院卷第274 頁背│            │
    │              │247頁背面） │面）                │            │
    ├───────┼──────┼──────────┼──────┤
    │玉山商業銀行股│121132元    │同最大債權銀行      │673元       │
    │份有限公司    │（見本院卷第│（見本院卷第274 頁背│            │
    │              │247頁背面） │面）                │            │
    ├───────┼──────┼──────────┼──────┤
    │歐凱資產管理有│663,176元   │同最大債權銀行      │3,684元     │
    │限公司        │（見本院卷第│（見本院卷第274 頁背│            │
    │              │247頁背面） │面）                │            │
    ├───────┼──────┼──────────┼──────┤
    │聯邦商業銀行股│65,310元    │同最大債權銀行      │363元       │
    │份有限公司    │（見本院卷第│（見本院卷第274 頁背│            │
    │              │248頁）     │面）                │            │
    ├───────┼──────┼──────────┼──────┤
    │萬榮行銷股份有│36204元     │同最大債權銀行      │201元       │
    │限公司        │（見本院卷第│（見本院卷第274 頁背│            │
    │              │247頁背面） │面）                │            │
    ├───────┼──────┼──────────┼──────┤
    │中國信託商業銀│167,261元   │同最大債權銀行      │929元       │
    │行股份有限公司│（見本院卷第│（見本院卷第289頁） │            │
    │              │247頁背面） │                    │            │
    ├───────┼──────┼──────────┼──────┤
    │兆豐國際商業銀│160,168元   │同最大債權銀行      │890元       │
    │行            │（見本院卷第│（見本院卷第291頁） │            │
    │              │248頁）     │                    │            │
    ├───────┼──────┼──────────┼──────┤
    │台新國際商業銀│480,662元   │同最大債權銀行      │2,670元     │
    │行股份有限公司│（見本院卷第│（見本院卷第298頁） │            │
    │              │247頁背面） │                    │            │
    ├───────┼──────┼──────────┼──────┤
    │日盛國際商業銀│200,324元   │同最大債權銀行      │716元       │
    │行股份有限公司│（見本院卷第│（見本院卷第303 頁）│            │
    │              │247頁背面） │                    │            │
    ├───────┼──────┼──────────┼──────┤
    │良京實業股份有│123,905元   │未明示同意比照最大債│            │
    │限公司（債權受│（見本院卷第│權銀行              │            │
    │讓自渣打國際商│247頁背面） │                    │            │
    │業銀行，見本院│            │                    │            │
    │卷第287頁）   │            │                    │            │
    ├───────┼──────┼──────────┼──────┤
    │花旗（台灣）商│98,167元    │60期利率0%。第1 期月│第1 期月繳1,│
    │業銀行股份有限│            │繳1,783 元，其餘各期│783 元，其餘│
    │公司          │            │各繳1,665元。       │各期各繳1,66│
    │              │            │                    │5 元        │
    │              │            │                    │            │
    └───────┴──────┴──────────┴──────┘